【裁判字號】    89,上訴,288
【裁判日期】    890324
【裁判案由】    誣告
【裁判全文】
臺灣高等法院刑事判決                            八十九年度上訴字第二八八號
    上  訴  人  臺灣宜蘭地方法院檢察署檢察官
    被      告  乙○○
右上訴人因被告誣告案件，不服臺灣宜蘭地方法院八十八年度訴字第二一二號，中華
民國八十八年十一月二十九日第一審判決（起訴案號：臺灣宜蘭地方法院檢察署八十
八年度偵字第二０六二號）提起上訴，本院判決如左：
    主  文
上訴駁回。
    理  由
一、公訴意旨略以：乙○○意圖使甲○○受刑事處分，於民國八十八年一月二十五日
    二十一時許，在宜蘭縣警察局宜蘭分局民族派出所製作筆錄時，向受命之承辦員
    警黃文基誣告甲○○連續於八十七年十二月一日十九時三十分許、二十八日十九
    時許，在宜蘭縣員山鄉公所對面及員山鄉○○路段，各以新臺幣（下同）一千元
    之價格販賣第二級毒品甲基安非他命予乙○○使用，致生損害於甲○○及司法機
    關認定事實之正確性，案經甲○○告訴，因認乙○○涉犯刑法第一百六十九條第
    一項之誣告罪嫌。
二、按「所訴之事實未能積極的證明為虛偽，則衹能以證據不充分之故，為被誣告人
    未予判罪之原因，自不能據以推定告訴人所訴為誣告。」、「刑法第一百六十九
    條第一項之誣告罪，以使人受刑事或懲戒處分之意思，自進而向該管公務員誣告
    為要件，若因公務員之推問而為不利他人之陳述，縱其陳述涉於虛偽，除具有同
    條第二項之情形外，即與誣告罪之要件不符，被告於告訴某甲遺棄案內，經檢察
    官詰以你如何出來，答稱他吸鴉片叫我剝枇杷吃，說我剝得不好，打我兩個巴掌
    云云，是不過因被詰問而答述被毆之原因，不能僅據此點論處誣告罪刑。」、「
    誣告罪之成立，以虛構事實為要件，若因疑生誤而為申告，縱不能證明其所訴為
    真實，致被訴人不負刑責，告訴人本缺乏誣告之故意，亦不能成立誣告罪名。」
    「告訴人所訴事實，不能證明其係實在，對於被訴人為不起訴處分確定者，是否
    構成誣告罪，尚應就其有無虛構誣告之故意以為斷，並非當然可以誣告罪相繩。
    」，最高法院著有二０年度上字第三０七號、二五年度上字第二九二五號、六九
    年度台上字第二八０號、五九年度台上字第五八一號判例意旨已明示。
三、訊據被告否認有誣告犯行，辯稱：甲○○確實有販賣甲基安非他命二次予伊，伊
    並未誣告等語。而公訴人認被告涉犯誣告罪嫌無非以：依據遠傳電信股份有限公
    司（下稱遠傳公司）提供自八十七年十月十日起至八十七年十一月十九日及八十
    七年十二月一日起至八十七年十二月十三十一日止之通聯紀錄，並無被告使用之
    0000000000與甲○○使用之000000000或 0000000000之通聯紀錄，而被告對於所
    供向甲○○購買甲基安非他命之時間反覆不定，更見所供不實，而甲○○之北七
    路住所亦查無販賣安非他命之事證，足見被告有誣告之犯意云云。
四、經查：本件被告指甲○○涉犯販賣甲基安非他命之行，係因被告涉犯毒品危害防
    制條例案件，經宜蘭縣警察局宜蘭分局民族派出所警員偵訊時所供出，有臺灣宜
    蘭地方法院檢察署八十八年度偵字第八六二號卷可佐，並經承辦員警黃文基於原
    審證述屬實（見原審卷第二十八頁），足見被告係因涉犯毒品危害防制條例案件
    ，經警訊問安非他命來源而供出甲○○，並非被告主動向警方舉發，況檢察官向
    遠傳公司調取之通聯紀錄確有八十七年十月十日、十月十一日、十月二十二日、
    十月二十三日（前後四次）、十月二十六日、十一月一日 (前後三次）、十一月
    七日、十一月十一日（前後三次）、十一月十八日（前後二次）通聯紀錄，每次
    通話時間均不超過一分鐘，甲○○辯稱係被告向其詢問甲狀腺開刀之事，果如此
    ，通話時間應不只一分鐘。嗣後甲○○另稱係被告向其借錢，幾千元而已，既未
    查證，且其通話時間亦應不只一分鐘。而甲○○查無施用甲基安非他命之驗尿紀
    錄或搜索無販賣甲基安非他命之事證，僅能證明其販賣安非他命之犯行不能證明
    而已，況搜索時間係八十八年七月十五日，當時檢察官早已在偵辦甲○○販賣甲
    基安非他命之犯行，搜索無犯行事證自屬當然。故雖查無甲○○販賣甲基安非他
    命之犯罪事證，但亦查無其他積極確切之證據足以證明被告有誣告之故意，依上
    開判例意旨所示，並不能遽認被告有誣告犯行。
五、原審以不能證明被告犯罪，依法諭知無罪之判決，經核並無不合，檢察官上訴意
    旨猶以無證據足以證明甲○○有販賣第二級毒品之犯行，被告所指甲○○販賣安
    非他命之八十七年十二月一日及同月二十八日，並無通話紀錄，以及被告於警訊
    指訴甲○○販賣安非他命等陳詞，指摘原判決不當，為無理由，應予駁回。
據上論斷，應依刑事訴訟法第三百六十八條，判決如主文。
本案經檢察官張啟彬到庭執行職務。
中      華      民      國      八十九      年    三    月    二十四    日
                              臺灣高等法院刑事第二十四庭
                                  審判長法  官  陳  貽  男
                                        法  官  帥  嘉  寶
                                        法  官  李  世  貴
右正本證明與原本無異。
如不服本判決應於收受送達後十日內向本院提出上訴書狀，其未敘述上訴之理由者並
得於提起上訴後十日內向本院補提理由書（均須按他造當事人之人數附繕本）。
                                        書記官  魏  汝  萍
中      華      民      國      八十九      年    三    月    二十八    日


司法院資訊處製作；財團法人民間司法改革基金會備份。
